臺灣桃園地方法院民事判決
111年度訴字第166號

原      告  陳貴軒    
訴訟代理人  張嘉東    

複 代理 人  劉子瑜律師 
被      告  鍾福輝    

上列當事人間請求返還借款事件，本院於民國111年8月2日言詞
辯論終結，判決如下：
    主  文
被告應給付原告人民幣壹拾肆萬肆仟伍佰元，及自民國一百一十
一年七月十七日起至清償日止，按週年利率百分之五計算之利息
。
訴訟費用由被告負擔。
本判決於原告以新臺幣貳拾萬玖仟陸佰元為被告供擔保後，得假
執行。
    事實及理由
壹、程序事項：
一、按臺灣地區人民與大陸地區人民間之民事事件，除本條例另
    有規定外，適用臺灣地區之法律；債之契約依訂約地之規定
    。但當事人另有約定者，從其約定。前項訂約地不明而當事
    人又無約定者，依履行地之規定，履行地不明者，依訴訟地
    或仲裁地之規定，臺灣地區與大陸地區人民關係條例第41條
    第1項、第48條分別定有明文。本件原告、被告分係大陸地
    區之人民及臺灣地區之人民，原告主張依中華民國民法規定
    請求被告返還借款，而兩造因返還借款涉訟，原告未能敘明
    兩造締結消費借貸契約之實際訂約地或約定履行地，復就借
    貸關係之準據法無另外之約定，則有關本件消費借貸契約之
    準據法自應依臺灣地區之法律為準據法，合先敘明。
二、按不變更訴訟標的，而補充或更正事實上或法律上之陳述者
    ，非為訴之變更或追加，民事訴訟法第256條分別定有明文
    。查本件原告起訴時原係聲明：「㈠被告應給付原告人民幣1
    44,500元，折合新臺幣627,975元，及自起訴狀繕本送達翌
    日起至清償日止，按週年利率5％計算之利息。㈡願供擔保，
    請准宣告假執行。」等語（見本院卷第3頁）。嗣於本院民
    國111年8月2日言詞辯論期日當庭變更為：「㈠被告應給付原
    告人民幣144,500元，及自起訴狀繕本送達翌日起至清償日
    止，按週年利率5％計算之利息。㈡願供擔保，請准宣告假執
    行。」等語（見本院卷第138頁）。經核原告上開所為訴之
    變更，核屬更正事實上之陳述，非為訴之變更或追加，合先
    敘明。
三、本件被告鍾福輝經合法通知，無正當理由未於言詞辯論期日
    到場，核無民事訴訟法第386條各款所列情形，爰依原告聲
    請，由其一造辯論而為判決。
貳、實體事項：
一、原告主張：被告於大陸地區經商期間，自103年至108年間 
    陸續向原告借款共20筆，總金額人民幣（下同）199,500元
    周轉。原告先於103年前後以轉帳之方式交付被告4,000元，
    另於105年1月6日至108年8月23日間，復以銀行轉帳之方式
    交付被告借款17筆，金額合計178,500元，再於107年9月21
    日、108年8月30日，以微信轉帳之方式分別交付借款7,000
    元、10,000元，上開借款金額總計為199,500元【計算式：4
    ,000元＋178,500元＋7,000元＋10,000元＝199,500元，詳細借
    款日期、金額如附表所示】。詎料，被告借款後，僅分別於
    109年1月9日、110年2月9日償還原告40,000元、15,000元，
    合計55,000元，迄今仍有144,500元【199,500元－55,000元＝
    144,500元】尚未清償，屢經原告催討均置之不理，為此，
    爰依民法第477條、第478條規定，提起本件訴訟。並聲明：
    ㈠被告應給付原告144,500元，及自起訴狀繕本送達翌日起至
    清償日止，按週年利率5％計算之利息。㈡願供擔保，請准宣
    告假執行。
二、被告鍾福輝經合法通知，未於言詞辯論期日到場，亦未提出
    任何書狀作何聲明或陳述。
三、原告前揭主張被告向其借款之事實，業據其提出與其所述相
    符之原告中國建設銀行個人客戶帳戶明細清單、微信支付轉
    帳電子憑證、兩造間微信通聯紀錄、財團法人海峽交流基金
    會證明書及所附福建省廈門市海滄區公證處公證書等件影本
    為憑（見本院卷第19至114頁），而被告經合法通知，未於
    言詞辯論期日到場，亦未提出任何書狀作何爭執，依民事訴
    訟法第280條第3項準用同條第1項前段之規定，即應視同自
    認，是原告前揭主張之事實，堪信為真正。
四、按稱消費借貸者，謂當事人一方移轉金錢或其他代替物之所
    有權於他方，而約定他方以種類、品質、數量相同之物返還
    之契約；借用人應於約定期限內，返還與借用物種類、品質
    、數量相同之物；遲延之債務，以支付金錢為標的者，債權
    人得請求依法定利率計算之遲延利息，但約定利率較高者，
    仍從其約定，民法第474條第1項、第478條、第233條第1項
    分別定有明文。經查，原告主張其陸續借貸共計人民幣199,
    500元予被告，其中於105年1月6日至108年8月30日間借貸共
    195,500元之部分，業據其原告中國建設銀行個人客戶帳戶
    明細清單、微信支付轉帳電子憑證為證，依該銀行帳戶明細
    清單及微信支付轉帳電子憑證可見原告確實曾於附表編號2
    至7、9至19所列之日期，將附表編號2至7、9至19所列之金
    額，以銀行轉帳之方式匯入被告所有之帳戶內，並於附表編
    號8、20所列之日期，將附表編號8、20所列之金額，以微信
    支付轉帳之方式匯予被告，總計金額為195,500元。而就原
    告於103年前後以銀行轉帳之方式匯款4,000元予被告一節，
    觀諸兩造間之微信通聯記錄（見本院卷第103頁編號48之照
    片、第105頁編號49之照片），紀錄中可見原告將借款之日
    期及金額以表格傳送予被告確認，其中即包含原告於103年
    前後以銀行轉帳匯款4,000元之該筆款項，被告對原告所述
    並未提出任何反駁或爭執，僅稱：「…明天再到銀行辦理」
    等語，堪認原告此部分主張為可採。是兩造間就人民幣199,
    500元存有消費借貸關係，惟被告僅分別於109年1月9日、11
    0年2月9日償還原告40,000元、15,000元，合計55,000元，
    乃原告所自承，則原告主張被告尚積欠原告144,500元【199
    ,500元－55,000元＝144,500元】，並依消費借貸之法律關係
    ，請求被告給付原告人民幣144,500元及法定利息，應屬有
    據。
五、末按給付無確定期限者，債務人於債權人得請求給付時，經
    其催告而未為給付，自受催告時起，負遲延責任；其經債權
    人起訴而送達訴狀，或依督促程序送達支付命令，或為其他
    相類之行為者，與催告有同一之效力；前項催告定有期限者
    ，債務人自期限屆滿時起負遲延責任；遲延之債務，以支付
    金錢為標的者，債權人得請求依法定利率計算之遲延利息；
    應付利息之債務，其利率未經約定，亦無法律可據者，週年
    利率為5％，民法第229條、第233條第1項前段、第203條分別
    定有明文。查本件起訴狀繕本係於111年7月6日寄存送達予
    被告，於111年7月16日生送達效力，有送達證書在卷可參（
    見本院卷第123頁），是原告請求自起訴狀繕本送達翌日即1
    11年7月17日起至清償日止，按週年利率5％計算之利息，核
    無不合，應予准許。
六、綜上所述，原告依民法第477條、第478條規定，請求被告應
    給付原告人民幣144,500元，及自111年7月17日起至清償日
    止，按週年利率5％計算之利息，為有理由，應予准許。
七、本件原告陳明願供擔保以代釋明，聲請宣告假執行，經核無
    不合，爰酌定相當擔保金額准許之。 
八、訴訟費用負擔之依據：民事訴訟法第78條。 
中　　華　　民　　國　　111 　年　　8 　　月　　17　　日
                  民事第三庭    法　官　張世聰
正本係照原本作成。　　　　　　　　　
如對本判決上訴，須於判決送達後 20 日內向本院提出上訴狀。
如委任律師提起上訴者，應一併繳納上訴審裁判費。
中　　華　　民　　國　　111 　年　　8 　　月　　18　　日
                                書記官  張詠昕
附表　　　　　　　　　　
編號 借款日期 借款金額   （人民幣） 給付方式 1 103年前後 4,000元 銀行轉帳 2 105年1月6日 2,000元 銀行轉帳 3 106年4月8日 11,000元 銀行轉帳 4 106年6月26日 5,000元 銀行轉帳 5 106年6月28日 5,000元 銀行轉帳 6 106年7月15日 12,000元 銀行轉帳 7 106年8月29日 2,500元 銀行轉帳 8 107年9月21日 7,000元 微信轉帳 9 108年1月14日 4,000元 銀行轉帳 10 108年1月20日 12,000元 銀行轉帳 11 108年3月20日 6,000元 銀行轉帳 12 108年3月29日 9,000元 銀行轉帳 13 108年3月30日 6,000元 銀行轉帳 14 108年4月13日 10,000元 銀行轉帳 15 108年7月19日 12,000元 銀行轉帳 16 108年7月23日 20,000元 銀行轉帳 17 108年7月28日 25,000元 銀行轉帳 18 108年8月8日 15,000元 銀行轉帳 19 108年8月23日 22,000元 銀行轉帳 20 108年8月30日 10,000元 微信轉帳 總          計   199,500元